---
title: "Structures judiciaires — synthèse régionale"
subtitle: "Démonstration Quarto — Formation R"
author: "[Nom du formateur]"
date: today
lang: fr
format:
  html:
    toc: true
    toc-title: Sommaire
    number-sections: true
    embed-resources: true
---

```{r}
#| label: setup
#| include: false
# include: false -> ce bloc s'exécute mais n'apparaît pas dans le rapport.
# C'est là qu'on met les chargements de packages et les imports.
library(dplyr)
library(ggplot2)

structures   <- read.csv2("../../data/structures.csv",      fileEncoding = "UTF-8")
departements <- read.csv2("../../data/departements.csv",    fileEncoding = "UTF-8")
types        <- read.csv2("../../data/types_structure.csv", fileEncoding = "UTF-8")

regional <- structures |>
  inner_join(departements, by = "code_departement") |>
  group_by(nom_region) |>
  summarise(
    nb_structures = n(),
    taux_email    = mean(email != "")
  ) |>
  arrange(desc(nb_structures))
```

## Ce qu'est un document Quarto

Ce rapport est un fichier `.qmd`. Il contient trois choses, et trois seulement :

1. un **en-tête YAML**, entre les deux lignes `---` tout en haut, qui décrit le document : titre, auteur, format de sortie ;
2. du **texte** en Markdown, comme ce paragraphe ;
3. des **blocs de code R**, entre ` ```{r} ` et ` ``` `, exécutés à chaque compilation.

Le bouton **Render** de RStudio exécute tout le code, récupère les résultats et assemble le document final. Le rapport ne peut donc jamais être en décalage avec les données : il est recalculé à chaque fois.

::: {.callout-note}
## Pourquoi cela change tout

Un rapport Word produit par copier-coller est figé au jour de sa rédaction. Quand les données sont mises à jour, il faut tout refaire à la main — et l'on oublie toujours un chiffre quelque part.

Un rapport Quarto se régénère en un clic, et **tous** les chiffres se mettent à jour ensemble.
:::

## Le texte peut contenir des résultats calculés

Le référentiel compte `r nrow(structures)` structures réparties sur `r nrow(departements)` départements.

Cette phrase ne contient aucun nombre écrit à la main : `nrow(structures)` est inséré dans le texte entre des accents graves précédés de `r`. Si le fichier source change, la phrase change avec lui.

Au total, `r sum(structures$email != "")` structures disposent d'une adresse électronique, soit `r round(mean(structures$email != "") * 100)` % de l'ensemble.

## Un tableau

Le bloc ci-dessous affiche son résultat, mais pas le code qui l'a produit — c'est l'effet de l'option `echo: false`. C'est le réglage à utiliser pour un livrable destiné à la hiérarchie, qui veut le résultat et non la méthode.

```{r}
#| label: tbl-regions
#| echo: false
#| tbl-cap: "Les cinq régions les mieux dotées"
regional |>
  head(5) |>
  mutate(taux_email = paste0(round(taux_email * 100), " %")) |>
  rename(
    Région              = nom_region,
    `Nombre de structures` = nb_structures,
    `Part avec courriel`   = taux_email
  ) |>
  knitr::kable()
```

## Un graphique

Même principe pour les figures : le code reste caché, seule l'image apparaît. La légende est portée par l'option `fig-cap`.

```{r}
#| label: fig-regions
#| echo: false
#| fig-cap: "Nombre de structures par région"
#| fig-width: 8
#| fig-height: 5
ggplot(regional, aes(x = reorder(nom_region, nb_structures), y = nb_structures)) +
  geom_col(fill = "#2c5282") +
  coord_flip() +
  labs(x = NULL, y = "Nombre de structures",
       caption = "Source : référentiel SRJ, data.gouv.fr") +
  theme_minimal(base_size = 11)
```

## Montrer le code quand c'est utile

Pour une note méthodologique destinée à un collègue, on veut au contraire que le code soit visible. Il suffit de ne pas mettre `echo: false` :

```{r}
#| label: exemple-visible
moyenne_nationale <- mean(structures$email != "")
round(moyenne_nationale, 3)
```

## Les options de bloc les plus utiles

| Option | Effet |
|---|---|
| `echo: false` | Exécute le code, masque le code, affiche le résultat |
| `include: false` | Exécute le code, ne montre ni code ni résultat |
| `eval: false` | Affiche le code sans l'exécuter |
| `warning: false` | Masque les avertissements R |
| `message: false` | Masque les messages de chargement des packages |
| `fig-cap: "..."` | Légende de figure |
| `tbl-cap: "..."` | Légende de tableau |

Pour appliquer une option à **tout** le document, on la place dans l'en-tête YAML sous la clé `execute` :

``` yaml
execute:
  echo: false
  warning: false
```

## Changer de format de sortie

Le même `.qmd` produit plusieurs formats — seule l'en-tête change :

``` yaml
format: html      # aucune installation supplémentaire
format: docx      # Word, pratique pour un circuit de validation
format: pdf       # nécessite une distribution LaTeX
format: revealjs  # des diapositives
```

::: {.callout-warning}
## Deux points à vérifier avant de vous lancer

**Quarto est un logiciel, pas un package R.** Il s'installe séparément de R et de RStudio. Vérifiez sa présence avec `quarto::quarto_version()` dans la console. Sur un poste du ministère, son installation peut demander des droits administrateur : voyez avec la DSI.

**Les formats PDF et Word** demandent des composants supplémentaires. Le format `html` fonctionne toujours, et s'ouvre dans n'importe quel navigateur — c'est le format à privilégier pour commencer.
:::

## Pour réutiliser ce document

Le fichier `rapport_modele.qmd`, dans ce même dossier, est une version allégée et prête à remplir. Copiez-le, changez le titre, remplacez les blocs de code par les vôtres.

---

*Rapport généré le `r format(Sys.Date(), "%d/%m/%Y")` — Source : référentiel SRJ, data.gouv.fr, Licence Ouverte.*
